【裁判字號】    97,上訴,1064
【裁判日期】    970704
【裁判案由】    毒品危害防制條例
【裁判全文】
臺灣高等法院刑事判決                97年度上訴字第1064號
上  訴  人
即  被  告  甲○○
                    現於臺灣台北監獄
選任辯護人  薛松雨律師
            王玫珺律師
            林佳薇律師
上列上訴人因違反毒品危害防制條例案件，不服臺灣桃園地方法
院96年度訴字第37號，中華民國96年12月14日第一審判決（起訴
案號：臺灣桃園地方法院檢察署95年度偵字第15036號），提起
上訴，本院判決如下：
    主  文
原判決撤銷。
甲○○被訴意圖販賣而持有四包海洛因及摻有海洛因之香菸壹支
部分免訴。
被訴意圖販賣而持有一包毒品（送驗編號四）部分無罪。
    事  實
一、甲○○於95年1月18日下午4時許，在高雄市○○○路高雄中
    正文化中心前，以新臺幣（下同）200,000元之代價向真實
    姓名年籍不詳，丙○○○○○之男子購得數量不詳之第一級
    毒品海洛因而持有。嗣於95年1月19日上午11時30分許，甲
    ○○搭乘復興航空公司編號GE－0562號班機由高雄小港機場
    飛抵臺北松山機場後，即為警循線在機場前查獲，始知悉上
    情，並扣得第一級毒品海洛因4包（驗餘合計淨重39.35公克
    ，空包裝總重8.20公克，純度38.01%，純質淨重14.96公克
    ）、摻有海洛因之香煙1支、沾有海洛因之分裝袋7只、及非
    毒品之白色粉末1包（驗餘淨重3.39公克，空包裝重1.06公
    克）行動電話1支（搭配門號0000000000，含SIM卡1張）、
    現金4,490元。
二、案經行政院海岸巡防署巡防總局北部地區巡防局移送臺灣臺
    北地方法院檢察署呈請臺灣高等法院檢察署檢察長令轉臺灣
    桃園地方法院檢察署檢察官偵查後提起公訴。
    理  由
一、按同一案件曾經判決確定者，應諭知免訴之判決，刑事訴訟
    法第302條第1款規定甚明，縱令後之起訴事實較之確定判決
    之事實有減縮或擴張之情形，仍不失為同一案件。最高法院
    30年上字第2244號著有判例可參。
二、證據能力：按通訊保障及監察法第17條第1項規定：監察通
    訊所得資料，應加封緘或其他標識，由執行機關蓋印，保存
    完整真實，不得增、刪、變更。（該法雖於96年7月11日修
    正，惟本條項未修正），又監聽錄音製作之譯文，如僅為偵
    查犯罪機關單方面製作，而被告或訴訟關係人對其真實性或
    對話內容真意復有爭執，法院自應依規定勘驗該監聽之錄音
    踐行調查證據之程序，以確認該監聽錄音譯文之真實性及對
    話內容真意，定其取捨，不得逕以該監聽錄音之譯文，採為
    認定被告有罪之基礎（最高法院96年台上字第7248號，97年
    台上字第224號判決意旨參照）。有關本件通訊監察譯文，
    固係依法監聽錄音，有通訊監察書在卷可參（偵卷第67，77
    ，79，81，83頁），惟本院勘驗監聽機關行政院海岸巡防署
    海岸巡防總局北部地區巡防局檢送之錄音光碟結果：全部通
    訊監察譯文（偵卷第69-75，87-100頁），僅第87，92，93
    ，94，95頁，有對應錄音，其餘均無對應錄音等情，有勘驗
    筆錄在卷可參（本院卷第108-109頁），而該局函覆稱：因
    電腦硬體損壞，導致甲○○毒品案之監聽音檔遺失，僅存檢
    送貴院之監聽光碟內容等語（本院卷第98頁），是該錄音光
    碟已有刪減變更，與上開規定不相符合，參酌上開最高法院
    判決意旨，能否認有證據能力？不無疑問，再者，上開譯文
    本質上係審判外陳述，為傳聞證據，而觀諸證人即該譯文製
    作人乙○○於原審證稱：有的註明甲○○，有的註明鴨蛋，
    是後來有查出他的基本資料，而鴨蛋這通我沒有改到等語（
    原審卷第175頁），顯然並非單純職務上紀錄文書，似與刑
    事訴訟法第159之4所定文書不符，何況，該譯文既無原始錄
    音資料可供比對，則是否與原始錄音相符？不無疑慮，且證
    人乙○○於原審觀看全部譯文後證稱：監聽二個月，不是每
    通電話都紀錄。我資料拿到就交給隊上，至於譯了多少，時
    間這麼久，我也不清楚，送給法院的譯文不是我選擇，是誰
    選的我不知道，因為我已接近退伍，之後誰辦，我不知道等
    語（原審卷第177至179頁），顯因時間消逝，證人乙○○亦
    無從記憶，是亦不能以其陳述補強該譯文，則該譯文難認有
    何特別可信之情況，從而，辯護人辯稱：無證據能力等語，
    即非無據，堪予採信。
三、訊據上訴人即被告固不諱言於上開時地遭查獲持有毒品等情
    ，惟否認意圖販賣而持有毒品，辯稱：是自己施用，且已遭
    法院判刑確定等語，經查：
（一）有關被告於上開時地遭查獲持有毒品等情，為被告所承認
      ，本件扣案之白色粉末5包經送法務部調查局鑑定後，除
      其中1包無法定毒品成分外，其餘4包均具有第一級毒品海
      洛因成分，（驗餘合計淨重39.35公克，空包裝總重8.20
      公克，純度38.01%，純質淨重14.96公克），有該局95年3
      月13日調科壹字第020007786號鑑定通知書1紙在卷可參（
      偵卷第101頁），此部分事實，堪予認定。
（二）被告辯稱：不是意圖販賣而持有等語，公訴人雖舉監聽譯
      文為證，惟如前所述，難認本件監聽譯文有證據能力，縱
      認有之，然觀諸1月18日15時32分譯文所載：B（白仔）；
      他那都一樣是一包，可是怎麼差那麼多？A（即被告）；
      有嗎？B；真的差很多，A：那拿另外一包回來....，B：
      有一包差很多，A：【應該都一樣，我自己要用的】等語
      （偵卷第71頁），同日15時35分載：A：你有叫人去那個
      一下嗎？B：有啊，等等會帶人來這裡試，可以的話就那
      個。等語（偵卷第72頁），似為被告自己施用毒品之對話
      ，至於其後至19日之譯文大多聯絡雜事或搭飛機等（偵卷
      第72至75頁），亦無公訴人所指意圖販賣之聯繫內容，是
      公訴人所指，即有誤會，被告所辯，尚非無據。
（三）姑不論證據能力，監聽譯文有關94年11月8日下午2時24分
      許，「0000000000」門號之行動電話曾撥打電話予「0000
      000000」門號，談論及「大仔！我跟你說的那五分，妳可
      以另外裝一包三的嗎？」；於94年11月17日上午9時55分
      許，「0000000000」門號之行動電話亦曾撥打電話予「00
      00000000」門號，談論及「大仔！我朋友問有沒有？」等
      情（偵卷第88頁），而證人即「0000000000」及「000000
      0000」門號之實際使用人丁○○於原審證稱，撥打第1通
      電話之目的即係欲購買第一級毒品海洛因，其中「五分」
      是指半錢，而「一包三」則係指1包3,000元，且嗣後此筆
      毒品之交易亦有成功等語（原審卷第130頁），顯見該次
      監聽內容，其後已完成販毒交易，而檢察官並未起訴此部
      分販毒犯行，然其時間係94年11月間，與本件95年1月間
      相隔二月，能否因二個月前販毒，即可推論其後持有毒品
      均係意圖販賣？不無疑問，何況，被告確有施用海洛因毒
      品犯行，且平均每日施用2、3次等情，有臺灣屏東地方法
      院以95年度訴緝字第9號判決在卷可參（本院卷第115-116
      頁），顯見被告施用毒品次數頻繁，因此，被告辯稱：查
      獲毒品係供自己施用等語，尚非無據，非不可採信，至於
      扣案毒品淨重39.35公克，純度38.01%，純質淨重14.96公
      克，雖非微量，然亦非不可供一人施用，尚難以此數量遽
      認一定係供販賣之用。
四、綜上，公訴人所舉證據尚難證明被告持有扣案毒品之原因係
    意圖販賣。雖不能證明被告意圖販賣而持有毒品，惟被告確
    有持有毒品之犯行，然被告持有本件毒品犯行，為其施用毒
    品犯行所吸收，而經臺灣屏東地方法院以95年度訴緝字第9
    號判刑確定，自屬同一案件，經判決確定，揆諸上開法條及
    判例意旨，應為免訴判決。
五、公訴意旨認被告於上開時地，意圖販賣而持有海洛因一包（
    送驗編號4，驗餘淨重3.39公克）乙節，經鑑驗結果認非毒
    品，有法務部調查局鑑驗通知書在卷可參（偵卷第101頁）
    ，則被告顯無此部分犯行，且與上開免訴部分，即難認有裁
    判上或實質一罪關係，自應為無罪諭知。
六、原審誤為有罪判決，尚有未洽，被告上訴就此為指摘，為有
    理由，應由本院撤銷改判，就有關被告被訴意圖販賣而持有
    四包海洛因及摻有海洛因之香菸壹支部分諭知免訴；就被訴
    意圖販賣而持有一包毒品（送驗編號四）部分，諭知無罪。
據上論斷，應依刑事訴訟法第369條第1項前段、第364條、第301
條第1項，第302條第1款，判決如主文。
本案經檢察官王壬貴到庭執行職務。
中    華    民    國    97    年    7     月    4     日
                  刑事第十八庭審判長法  官  吳鴻章
                                    法  官  陳健順
                                    法  官  周政達
以上正本證明與原本無異。
如不服本判決，應於收受送達後十日內向本院提出上訴書狀，其
未敘述上訴之理由者並得於提起上訴後十日內向本院補提理由書
（均須按他造當事人之人數附繕本）。
                                    書記官  莊昭樹
中    華    民    國    97    年    7     月    4     日


司法院資訊處製作；財團法人民間司法改革基金會備份。
